臺灣板橋地方法院交通事件裁定　　　　　　　　　　九十三年度交聲字第二七一號
　　原處分機關　交通部公路總局臺北區監理所
　　異　議　人
　　即受處分人　乙○○
右列異議人因違反道路交通管理處罰條例案件，對於交通部公路總局臺北區監理所民
國九十二年十二月二十四日以北監自裁字裁四０－ＡＢＹ五四九七三二號裁決書所為
之處分，聲明異議，本院裁定如左：
    主  文
異議駁回。
    理  由
一、原處分意旨略以：異議人即受處分人乙○○於民國九十二年十月五日十四時三分
    許，因登記為異議人所有之車號五Ｆ－七五八三號自用小客車，行經臺北市○○
    路○段往故宮路方向處時，因在前之在多車道不依規定駕車（爭道行駛機車專用
    道）之違規行為，經警指揮鳴笛攔停卻仍駕車逃逸之違規行為，經警掣單逕行舉
    發，爰依道路交通管理處罰條例第六十條第一項、第六十三條第一項第一款（裁
    決書漏載第一款）之規定，裁處異議人罰鍰新臺幣（下同）仟元，並記違規點
    數壹點等語。
二、異議意旨略以：當日假日車多，直行道突然改變為右轉道，無法切入直行道，只
    能暫且跟隨前面車輛，等待切入直行道的機會，而等待時間短暫且進退兩難，無
    法切入直行道或右轉道，只好繼續跟隨前車前進，員警指揮前車強制右轉，與前
    車相距二輛車距，等待員警指揮，員警並未做出任何指揮，也沒有上前舉發；綠
    燈直行時，員警突然從車陣中朝我們車吹哨，情急下無法分辨員警是指揮我們右
    轉或是指揮我們停車，所以我們依前車的例子，認為員警是要強制我們右轉，以
    免影響交通，並無不服員警指揮之意，更無逃脫之意，並附上故宮路路徑及交通
    號誌（標線）圖一份，原處分機關所為之處分，顯有錯誤，為此狀請撤銷原處分
    云云。
三、程序上駁回之理由：
    按受處分人，不服主管機關所為之處罰，得於接到裁決書之翌日起二十日內，向
    管轄地方法院聲明異議；依道路交通管理處罰條例第八十七條規定向管轄法院聲
    明異議之期間，自裁決送達之翌日起算，並得依法扣除在途期間；聲明異議，應
    以司法狀紙敘述異議之理由，提出於原處分機關為之，道路交通管理處罰條例第
    八十七條第一項、道路交通案件處理辦法第十二條、第十三條前段分別定有明文
    。此所謂「提出於原處分機關為之」，係以異議書狀到達原處分機關之日為準，
    而非以書狀投郵日為準。又法院受理有關交通事件，準用刑事訴訟法之規定；刑
    事訴訟法規定之期間，其計算依民法規定，道路交通管理處罰條例第八十九條前
    段、刑事訴訟法第六十五條亦著有明文。而一定期間內應為意思表示者，其期間
    之末日為星期日、紀念日或其他休息日時，依民法第一百二十二條規定，既應以
    其休息日之次日代之，則關於道路交通案件計算法定期間時，如果期間之末日為
    上述之休息日，即應不予算入，但休息日在期間中而非期間之末日者，自不得予
    以扣除（最高法院三十年抗字第二八七號判例意旨參考）。查本件交通部公路總
    局臺北區監理所（以下稱：原處分機關）裁決書係於九十二年十二月三十一日合
    法送達於異議人（由其同居人配偶王永成代收），有掛號郵件收件回執影本一份
    在卷可憑，本件聲明異議期間自應從九十三年一月一日起算，另異議人之住所係
    所設於臺北縣樹林市○○路二四八巷七號），但在本院之管轄區域內，依法院訴
    訟當事人在途期間標準第四條第一項第一款第二目之規定，應扣除在途期間二日
    ，其聲明異議期間本應算至九十三年一月二十二日屆滿，惟因九十三年一月二十
    二日至同年月二十六日皆為春節休息日，依法均不予算入，本件異議人聲明異議
    期間之末日應為九十三年一月二十七日，但異議人之聲明異議狀係於九十三年一
    月二十八日始寄達於原處分機關，有異議人之聲明異議狀內原處分機關收件章在
    卷可稽。揆諸前揭說明，是本件異議人縱係在同年一月二十七日之前已投遞聲明
    異議書狀，但其書狀遲至同年月二十八日始寄達原處分機關，其聲明異議應已逾
    期，應屬不合法。
四、實體上駁回之理由：（縱異議人異議合法，亦屬無理由）
    (一)按汽車駕駛人，爭道行駛在多車道不依規定駕車者，處新臺幣六百元以上一千
      八百元以下罰鍰，道路交通管理處罰條例第四十五條第四款定有明文。又汽車
      駕駛人，駕駛汽車有違反道路交通管理處罰條例之行為，經交通勤務警察或依
      法令執行交通稽查任務人員制止時，不聽制止或拒絕停車接受稽查而逃逸者，
      除按各該條規定處罰外，處三千元以上六千元以下罰鍰，並記違規點數一點，
      道路交通管理處罰條例六十條第一項及第六十三條第一項第一款亦分別有明文
      規定。次按道路交通管理處罰條例關於車輛駕駛人之處罰，如應歸責於車輛所
      有人者，處罰車輛所有人，為該條例第八十五條第三項所明定。而汽車所有人
      對於逕行舉發之違反道路交通管理事件應於應到案日期前到案，並告知違規駕
      駛人姓名、
      規駕駛人姓名等資料者，處罰機關應依道路交通管理處罰條例第八十五條第三
      項規定處罰該汽車所有人，復為違反道路交通管理事件統一裁罰基準及處理細
      則第二十四條所明定。
    (二)經查：登記為異議人所有之車號五Ｆ－七五八三號自用小客車於九十二年十月
      五日十四時三分許，沿臺北市○○路○段往故宮路方向行駛，行經至善路二段
      之多車道路段時，因不依規定駕駛，爭道行駛於機車專用道，經臺北市政府警
      察局士林分局翠山派出所（下稱：原舉發機關）員警指揮鳴笛攔停，卻拒絕停
      車接受稽查而逃逸，經警逕行掣製北市警交大字第ＡＢＹ五四九七三二號舉發
      違反道路交通管理事件通知單舉發（拒絕停車接受稽查而逃逸），並經原舉發
      機關於九十二年十二月一日以北市警士分交字第０九二六四五七六一００號書
      函函覆仍認異議人違規屬實，原處分機關於九十二年十二月二十四日以北監自
      裁字裁四０─ＡＢＹ五四九七三二號裁決書，裁處異議人罰鍰新臺幣三千元，
      並記違規點數一點等情，有上開通知單影本、原舉發機關書函影本、上開裁決
      書影本、掛號郵件收件回執影本各一份附卷可稽。異議人雖具狀以前詞置辯，
      並於本院調查時到庭辯稱：「當時是我先生開車，走至善路我們要去故宮，我
      們原本走直行道，突然發現改成右轉道，因為車子很多，我們只能靠左，看能
      不能插入車隊，但是因為車子很多沒有人願意讓我們，我們慢慢等突然發現前
      面是機車道，在我們前方的車子有人轉入右轉道，警察強制他們右轉，我們就
      在那邊等員警疏導，但是他沒有作這些動作，好像到左邊處理事情，這時候燈
      號我們可以直行，員警突然跑出來，我們很難辨別他是要我們直走還是強制停
      車還是要我們右轉，我們想說可能是依照前面的車子右轉，後來就收到罰單」
      云云；其夫王永成到庭證稱：「中影文化城以前是一個三線的直行道，我走是
      的第三線，過了中影文化城變成外側兩道都是右轉道，只有內側兩道是直行道
      ，我沒有辦法切到內側直行道，我有到機車道，我在機車道等綠燈，我有看到
      警察作一個左手向下揮之動作，我的理解是要我右轉，我就循前車右轉，我有
      聽到有人拍打我後車廂，我有猶豫，但後來決定跟著前車右轉」云云。惟查：
      證人即舉發本件違規行為之警員甲○○於本院調查時結證稱：「我當時站在雙
      白線的中間指揮交通，看到這台自小客行駛機車道，中間的兩個雙白線，依規
      定在假日的時候另外有加設圓錐，自小客車直行機車道於綠燈時直行，當時十
      三點到十五點的車子並不會很多，˙˙˙我有吹哨，當事人不聽制止，我當時
      手勢是請他靠邊，但是當事人加速逃逸，我當時站在路中間，我有拍打車子的
      車尾，我也有鳴笛，所以他應該知道。˙˙˙當時走機車道只有他們一輛車子
      ，我當時是用右手指揮，當時他從機車道出來的時候我就有點他的動作，要他
      靠邊鳴笛」等語明確，復佐以證人王永成承認確有聽到人拍打其車尾之聲音，
      則證人甲○○所述應屬可信。顯見指揮員警當時針對異議人小客車之駕駛人有
      以手勢及鳴笛之動作指示其靠邊，隨後並有拍打異議人小客車車尾示意該小客
      車停車之舉動，該小客車駕駛人既見警員針對其車為鳴笛及作手勢之動作，經
      過警察身體時又聽聞有人拍打其車尾之聲音，其應知警察已在進行要求其停駛
      接受稽查之作為，其竟仍拒絕停車接受稽查，反而加速駛離現場，是異議人所
      有之車號五Ｆ－七五八三號自用小客車當時應確有因在前之在多車道不依規定
      駕車（小客車爭道行駛於機車專用道）之違規行為，經警指揮鳴笛攔停，卻拒
      絕停車，駕車逃逸之違規行為，異議人及其夫所辯尚不足採。又異議人並未於
      逕行舉發之違反道路交通管理事件應到案日期前到案告知違規駕駛人為其夫王
      永成（查：王永成具名之九十二年十一月六日陳述書，並未出具受處分人之委
      任書，亦未表明係受處分人委任提出，尚難認係異議人提出之陳述書，且該陳
      述書亦未就違規當時之駕駛人究竟為何人為明確之表明，受處分人甚且在本件
      聲明異議狀內亦未載明當時駕車之人為王永成，直到開庭時，本院經異議人告
      知始知實際駕駛人為王永成），依前述違反道路交通管理事件統一裁罰基準及
      處理細則第二十四條規定，身為汽車所有人之受處分人自應受本件交通違規事
      件之處罰。
五、綜上所述，本件異議人因逾異議期間始提出異議，其異議權已經喪失，而其異議
    理由在實體上亦不成立，依程序優先原則，應認其異議不合法，應予駁回。
六、依道路交通管理處罰條例第八十七條第二項、道路交通案件處理辦法第十八條前
    段，裁定如主文。
中　　　　華　　　　民　　　　國　　九十三　　年　　四　　月　　三十　  日
　　　　　　　　　　　　　　　　　　臺灣板橋地方法院交通法庭
　　　　　　　　　　　　　　　　　　　　法　官　  王復生
右正本證明與原本無異
如對本裁定不服，應於送達後五日內向本院提出抗告狀。
                                        書記官    黃美雲
中　　　華　　　民　　　國　　九十三　　年　　　五　　　月　　　四　　　日
